【裁判字號】    94,易,1529
【裁判日期】    950425
【裁判案由】    詐欺
【裁判全文】
臺灣板橋地方法院刑事判決              94年度易字第1529號
聲  請  人  臺灣板橋地方法院檢察署檢察官
被      告  丙○○
上列被告因詐欺等案件，經檢察官聲請簡易判決處刑（九十四年
度偵字第一三二九六號），本院認為不宜以簡易判決處刑，改以
通常訴訟程序審理，被告於準備程序中為有罪陳述，由本院合議
庭裁定由受命法官獨任進行簡式審判程序，判決如下：
    主  文
丙○○行使偽造私文書，足以生損害於他人，處有期徒刑柒月。
「華南商業銀行存摺類存款取款憑條」上偽造之「甲○○」署名
壹枚，沒收。
    事  實
一、緣甲○○與丙○○係父子關係，丙○○於民國九十三年九月
    間，因負債累累，竟基於意圖為自己不法所有之概括犯意，
    藉甲○○患有聽障疾病，理解能力及表達能力較一般人低落
    之機會，佯稱發生車禍，需款新台幣（下同）四萬元與他人
    和解，致甲○○陷於錯誤而應允借款，於九十三年九月十日
    某時間，在甲○○陪同下，由丙○○持甲○○所有桃園縣大
    湳郵局帳戶（帳號為00000000000000000 號，下稱大湳郵局
    帳戶）之存摺、印章，自大湳郵局帳戶內提領九萬元得手。
    丙○○仍不滿足，基於前開概括犯意，向甲○○遊說郵局提
    款卡已遺失，大湳郵局離家又遠，可在台北縣蘆洲市之華南
    商業銀行（下稱華南銀行）蘆洲分行辦理開戶，將前開大湳
    郵局存款轉存至華南銀行蘆洲分行帳戶，經甲○○同意後，
    二人於同日即九十四年九月十日某時間，前往台北縣蘆洲市
    ○○○路二三０號華南銀行蘆洲分行辦理開戶，當天領得存
    摺本，由甲○○攜回。丙○○嗣於九十三年十月十三日，以
    向銀行查詢提款卡是否發下為由，邀同甲○○攜帶華南銀行
    蘆洲分行存摺本及印章，一同前往該銀行，未得甲○○之同
    意，在「華南商業銀行存摺類存款取款憑條」（下稱取款憑
    條）上偽造「甲○○」之簽名一枚，並盜蓋「甲○○」之印
    文一枚，使華南銀行蘆洲分行承辦人員，誤為甲○○同意提
    款，而准予提款十萬元，足生損害於華南銀行蘆洲分行及甲○○。丙○○於九十三年十一月間，復基於前開概括犯意，
    利用前往華南銀行蘆洲分行領取提款卡之機會，邀同甲○○
    攜帶上開銀行存摺本，一起前往華南銀行蘆洲分行領取提款
    卡，待領得提款卡後，即將自己原有之華南銀行存摺本、提
    款卡交給甲○○，而留下甲○○申辦之華南銀行蘆洲分行存
    摺本、提款卡，使甲○○誤以為取得新申請之存摺、提款卡
    而據以存放。丙○○即基於前開為自己不法之所有之概括犯
    意，及基於以不正方法由自動付款設備取得他人之物之概括
    犯意，自九十三年十一月四日起至同年四月六日止，在台北
    縣市各地，未得甲○○之同意，將上開提款卡置入自動提款
    機，輸入密碼，連續以此不正方法提領現金一百二十一次，
    金額共計二百六十萬三千九百元（扣得手續費六元，七十一
    次共計四百二十六元，聲請簡易判決處刑書誤載為二百六十
    九萬五千六百二十元）。
二、案經被害人甲○○訴由臺灣板橋地方法院檢察署檢察官偵查
    後聲請簡易判決處刑，本院認為不宜以簡易判決處刑，改以
    通常訴訟程序審理。
    理  由
一、程序部分：
（一）按除被告所犯為死刑、無期徒刑、最輕本刑為三年以上有
      期徒刑之罪或高等法院管轄第一審案件者外，於第一次審
      判期日前之準備程序進行中，被告先就被訴事實為有罪之
      陳述時，審判長得告知被告簡式審判程序之旨，並聽取當
      事人、代理人、辯護人及輔佐人之意見後，裁定進行簡式
      審判程序，刑事訴訟法第二百七十三條之一第一項定有明
      文。經核本件被告甲○○所犯係死刑、無期徒刑、最輕本
      刑為三年以上有期徒刑以外之罪，其於準備程序中就被訴
      事實為有罪之陳述，經法官告知簡式審判程序之旨，並聽
      取公訴人及被告之意見後，本院合議庭認宜進行簡式審判
      程序，爰依首揭規定合議裁定由受命法官獨任進行簡式審
      判程序，合先敘明。
（二）另按直系血親、配偶、同財共居親屬或其他五親等內血親
      或三親等內姻親之間，犯刑法第三十二章之詐欺罪者，須
      告訴乃論，此觀刑法第三百二十四條第二項、第三百四十
      三條規定甚明。本件被告與告訴人甲○○間為父子之一親
      等血親關係，被告詐騙一親等血親之財物，依上說明，為
      告訴乃論之罪。告訴人甲○○及代理人即其子女乙○○、
      李純純於九十四年四月十五日前往台灣板橋地方法院檢察
      署提出告訴，告訴人甲○○年紀雖大，且患有聽障疾病，
      然本院勘驗該署檢察事務官詢問筆錄錄影之光碟片，顯示
      告訴人等三人於檢察事務官詢問過程中，相互有斷斷續續
      之交談，告訴人甲○○並不時以說話、搖頭或點頭方式回
      應代理人乙○○、李純純，告訴人甲○○並有獨自向檢察
      事務官陳述，此有本院九十四年九月二十七日勘驗筆錄可
      稽，是本件已有合法告訴，併予敘明。
二、上揭犯罪事實，業據被告丙○○於本院審理時坦承不諱，核
    與告訴人甲○○及告訴代理人乙○○、李純純指述之情節相
    符，復有華南銀行蘆洲分行活期儲蓄存款存摺影本、大湳郵
    局郵政存簿儲金簿影本、華南銀行蘆洲分行九十四年七月二
    十九日九十四華蘆字第０二０五號函所附存款戶約定書、同
    上銀行九十四年十一月二十二日九十四華蘆字第０三一四號
    函所附存款往來明細表、同上銀行九十五年三月二十日九十
    五華蘆字第００五四號函所附取款憑條影本在卷可稽，足徵
    被告前開自白與事實相符，應堪採信，是本件事證明確，被
    告犯行洵堪認定，應依法論科。
三、核被告丙○○所為，係犯刑法第三百三十九條第一項之詐欺
    取財罪（詐騙九萬元、華南銀行蘆洲分行存摺簿、提款卡、
    以甲○○名義提領十萬元部分）、第二百十六條、第二百十
    條之行使偽造私文書罪（偽造甲○○名義之取款憑條後提領
    十萬元部分）、第三百三十九條之二第一項以輸入密碼之不
    正方法由自動付款設備取財罪（持提款卡自提款機提領現金
    部分）。被告於取款憑條上偽造之「甲○○」署押之行為，
    為其偽造前述私文書（取款憑條）之階段行為；而其偽造上
    揭私文書之低度行為，應為其行使私文書之高度行為所吸收
    ，均不另論罪。又被告基於意圖為自己不法所有暨以不正方
    法由自動付款設備取得他人之物之概括犯意，先後詐得財物
    及提領現金等犯行，均時間緊接，手段方式亦屬相同，所犯
    各均係犯罪構成要件相同之罪名，係顯基於概括犯意反覆實
    施，均為連續犯，應依刑法第五十六條規定各論以一罪，並
    均加重其刑。被告所犯前揭連續詐欺取財罪、行使偽造私文
    書罪、暨連續以輸入密碼之不正方法，由自動付款設備取得
    他人之物罪等，各罪間互有方法、目的及結果之牽連關係，
    為牽連犯，應依刑法第五十五條後段規定，從一重之行使偽
    造私文書罪論處。爰審酌被告前無前科紀錄，有台灣高等法
    院被告前案紀錄表一份在卷可憑，詎其因負債累累，為圖貪
    一己利欲，竟利用其父患有聽障疾病，理解能力及表達能力
    較一般人低落之機會，而為如上之犯行，兼衡其犯罪手段、
    方式、對被害人所生損害程度，詐得金額非低，惟被告犯罪
    後尚知坦認犯行，事後僅償還三萬五千元，暨綜合偵審程序
    中之一切情狀等，酌情量處如主文所示之刑，以示懲儆。
四、卷附「華南商業銀行存摺類存款取款憑條」影本一紙，固係
    被告丙○○偽造並持以行使之私文書，然為金融機構業務檔
    存持有中，並非被告所有；惟其上所示「甲○○」署名一枚
    ，係被告偽造者，應依刑法第二百十九條規定，不問屬於犯
    人與否，宣告沒收之。末按「偽造之印章、印文，不問屬於
    犯人與否，沒收之，刑法第二百十九條定有明文，此係強制
    規定。又盜用他人真印章所蓋之印文，並非偽造印章之印文
    ，不在該條所定必須沒收之列。」〔最高法院四十八年台上
    字第一五三三號判例、九十三年度台上字第一八七一號判決
    可資參照〕，本件取款憑條上之印文一枚，係被告盜用印章
    所蓋之印文，揆諸上開說明，自不宣告沒收，附此敘明。
據上論斷，應依刑事訴訟法第二百七十三條之一第一項、第二百
九十九條第一項前段，刑法第五十六條、第三百三十九條第一項
、第二百十六條、第二百十條、第三百三十九條之二第一項、第
五十五條、第二百十九條，罰金罰鍰提高標準條例第一條前段，
判決如主文。
本案經檢察官曾文鐘到庭執行職務。
中    華    民    國    95    年    4     月    25    日
                   刑事第十庭  法  官  侯  志  融
上正本證明與原本無異。
如不服本判決，應自判決送達後起十日內，向本院提出上訴狀（
應附繕本），上訴於臺灣高等法院。
                               書記官  張  玉  如
中    華    民    國    95    年    4     月    25    日
附錄本件論罪科刑法條全文：
中華民國刑法第二百十條
偽造、變造私文書，足以生損害於公眾或他人者，處五年以下有
期徒刑。
中華民國刑法第二百十六條
行使第二百十條至第二百十五條之文書者，依偽造、變造文書或
登載不實事項或使登載不實事項之規定處斷。
中華民國刑法第三百三十九條
意圖為自己或第三人不法之所有，以詐術使人將本人或第三人之
物交付者，處五年以下有期徒刑、拘役或科或併科一千元以下罰
金。
以前項方法得財產上不法之利益或使第三人得之者，亦同。
前二項之未遂犯罰之。
中華民國刑法第三百三十九條之二
意圖為自己或第三人不法之所有，以不正方法由自動付款設備取
得他人之物者，處三年以下有期徒刑、拘役或一萬元以下罰金。
以前項方法得財產上不法之利益或使第三人得之者，亦同。


司法院資訊處製作；財團法人民間司法改革基金會備份。
